【裁判字號】    98,簡上,434
【裁判日期】    981231
【裁判案由】    侵占
【裁判全文】
臺灣臺北地方法院刑事判決             98年度簡上字第434號
上  訴  人
即  被  告  乙○○
選任辯護人  蔡錦得律師
上列被告因侵占案件，不服本院於中華民國98年10月1 日98年度
簡字第3597號第一審刑事簡易判決（聲請簡易判決處刑案號：98
年度偵字第18029 號），提起上訴，本院管轄之第二審合議庭判
決如下：
    主  文
上訴駁回。
    事  實
一、乙○○前於民國91年間因犯誣告罪，經臺灣高等法院以94年
    度上訴字第1659號判處有期徒刑3 月，緩刑2 年，嗣經上訴
    後，最高法院於97年7 月24日以97年度台上字第3492號駁回
    上訴確定，目前尚在緩刑期間，竟仍不知悔改，於98年5 月
    26日17時許，至臺北市中正區○○○路7 號之臺大醫院郵局
    辦理郵務時，見在其前順位辦理手續之甲○○所有食品禮盒
    （內有醬油2 瓶，約值新臺幣1,000 元），放在櫃檯上忘記
    取走，竟意圖為自己不法之所有，予以侵占入己，並隨即將
    之藏匿於隨身所背之背包內。甲○○於當日已察覺其將上開
    禮盒遺忘在臺大醫院郵局櫃檯，但因公務繁忙不克前往處理
    。嗣於同年6 月2 日返回臺大醫院郵局，並要求查閱當日之
    監視錄影紀錄後，始悉上情。
二、案經甲○○訴由臺北市政府警察局中正第一分局報告臺灣臺
    北地方法院檢察署檢察官偵查後聲請簡易判決處刑。
    理  由
一、程序事項：
    按被告以外之人於審判外之言詞或書面陳述，除法律有規定
    者外，不得作為證據，刑事訴訟法第159 條第1 項定有明文
    ；另按被告以外之人於審判外之陳述，雖不符前4 條之規定
    ，而經當事人於審判程序同意作為證據，法院審酌該言詞陳
    述或書面陳述作成時之情況，認為適當者，亦得為證據；當
    事人、代理人或辯護人於法院調查證據時，知有第159 條第
    1 項不得為證據之情形，而未於言詞辯論終結前聲明異議者
    ，視為有前項之同意，同法第159 條之5 規定甚明。本件據
    以認定被告乙○○犯罪事實之證據，其中部分屬傳聞證據，
    因公訴人、被告及辯護人於本院言詞辯論終結前均未對其證
    據能力聲明異議，而本院認該等傳聞證據作成之情況亦無不
    當之情形，依刑事訴訟法第159 條之5 規定，該等傳聞證據
    均具備證據能力，合先敘明。
二、被告之辯稱：
    經本院訊問後，被告雖坦承當日確有前往臺大醫院郵局，並
    從櫃檯上取走一紙盒等情，惟矢口否認有何公訴意旨所指之
    犯行，辯稱：伊在當日陪同母親前往臺大醫院，於前往附設
    該院之郵局時，地上有一紙盒讓伊跌倒，伊把紙盒撿起來，
    放在櫃檯上，後來母親尿急帶同母親離開時，隨手帶走該紙
    盒，因該紙盒為空盒子，伊即將該紙盒丟在廁所云云；而辯
    護人亦為被告辯稱：被告取走者係空盒子，並無經濟價值，
    且證人甲○○於警詢、偵訊時證稱該食品禮盒內有2 罐醬油
    ，價值約1,000 元等情，亦不符合常情云云。
三、認定犯罪事實之證據與理由：
  (一)證人即告訴人甲○○業於本院審理時結證稱：「（問：98年
    5 月26日將近下午5 時許，是否曾經到過台大醫院郵局辦理
    票據儲存手續？）是。（問：當時你有無攜帶一個牛皮紙袋
    裝一個方形的東西？）是一個盒裝的手提袋，不是牛皮紙袋
    ，是紙做的沒有錯。（問：最後是否是忘了帶走？）是。（
    問：紙袋裡面是放何東西？）2 瓶醬油，因為這個禮盒是股
    東會所發的，所以我不知道品牌。股東會是幾個公司的，是
    我投資的幾家公司，但是我不確定是何公司。（提示98年偵
    18029 號卷第7 頁：你有說到食品禮盒價值為一千元左右，
    是否為真？）這是我個人判斷。（問：剛剛講的禮盒，是不
    是你親自去領取的？）是。（問：你是否知道商品禮盒的出
    售商店及住址嗎？）不知道。（問：所以這個禮盒你也沒有
    拿到任何發票？）是。（問：當天你發現遺失，為何沒有去
    找尋？）因為裡面不是現金，僅是禮盒，並不是很重要，而
    我的是5 點40分的車，所以要趕車離開。（問：禮盒內的醬
    油容量？）是長方形的，玻璃罐，造型比較特別一點。（問
    ：你將醬油禮盒放置何處？）櫃檯上。」等語（本院卷第46
    、47頁），核與其在警詢、偵訊時證稱之情節相符（偵卷第
    7 、35頁）。證人甲○○與被告素不相識，即無虛偽證述而
    故意誣陷被告之可能，而高級醬油禮盒確有2 瓶價值1,000
    元之可能（此有「瑞春醬油」之傳承壺底油限量禮盒網路列
    印資料在卷可證），況證人甲○○係以一般上市、櫃公司贈
    送股東會贈品之常情作為估算，自不能因證人甲○○未能提
    出統一發票為證，即謂其證詞不可採信。
  (二)臺大醫院郵局業將該日監視器所錄得影像轉錄成光碟一片，
    並經原審當庭勘驗，其勘驗之結果如下（此有勘驗筆錄及翻
    拍照片6 張在卷可證）:
    (1)16：45：19右下鏡頭的櫃檯上面並沒有咖啡色物品。
    (2)16：47：25告訴人至右下角櫃檯辦理，將文件放在桌上，
      拿皮夾，及將一盒或是一袋咖啡色的東西放在鏡頭、櫃檯
      右側（即告訴人左手邊）。
    (3)16：48：16告訴人轉身離開，上開咖啡色的物品並未帶走
      。
    (4)16：48：39被告進入右下角的櫃檯，臨櫃辦理手續，上開
      咖啡色的物品仍放置在被告左手邊。
    (5)16：58：06被告將文件放在上開咖啡色物品上面右轉，再
      回頭辦理。
    (6)16：59：37被告將文件及上開咖啡色物品一起挪開櫃檯，
      往下放。
    (7)16：59：45被告兩隻手已經沒有剛才的文件及咖啡色物品
      ，兩手放在櫃檯上繼續辦理。
    (8)17：11：29被告辦完手續，轉身離開櫃檯。
    綜此，由該勘驗之結果，顯見證人甲○○離開櫃檯時，其原
    先放置在櫃檯右側之禮盒並未取走，而被告接續證人甲○○
    進入系爭櫃檯辦理手續時，該禮盒仍置放於櫃檯上，其後被
    告將該禮盒往櫃檯下方挪動而不見，亦即該禮盒確係證人甲
    ○○臨櫃辦理手續時放置在櫃檯上，再遭被告以不明白色文
    件先覆蓋其上，掩人耳目後，再予以挪至櫃檯下，放入個人
    隨身背負之背包內，且整個光碟錄影過程中，並無被告自地
    上撿拾咖啡色包裝物品放置櫃檯之動作，足認被告上開所辯
    各節，為卸責之詞，不足採信。至被告要求勘驗現場及聲請
    傳喚該郵局局長、承辦人員部分，本院認為被告行為已結束
    ，證人甲○○遺忘之物品，復已不在現場，現場已無留存任
    何跡證可供調查，並無勘驗現場之必要，而關於被告取走該
    禮盒過程，亦有前述監視光碟及勘驗筆錄在卷可證，事證已
    臻明確，即無再行傳喚之必要，附此敘明。
  (三)綜上所述，由證人甲○○之證稱、網頁列印資料與勘驗筆錄
    等證據，足見被告確有公訴意旨所指之犯行，被告上述所辯
    ，無非係卸責之詞，不足採信。是本件事證明確，被告犯行
    堪以認定，應予依法論科。
四、論罪科刑：
  (一)核被告所為，係犯刑法第337 條之侵占離本人持有物罪。原
    審認被告罪證明確，援引刑事訴訟法第449 條第1 項、第3
    項及刑法第337 條、第42條第3 項前段與刑法施行法第1 條
    之1 等規定，逕以簡易判決判處被告罰金12,000元，並諭知
    易服勞役之折算標準，其認事用法並無違誤。而原審審酌被
    告尚在緩刑期間，竟不知警惕，雖其侵占之物僅約值1,000
    元，但其犯後在法院當庭播放上開監視錄影光碟後，已親見
    自己之所為，卻仍以不實內容作辯解，飾詞狡辯，足認其犯
    後毫無悔意，犯後態度不佳等一切情狀，認應從重量處如前
    所述之刑，其量刑亦屬妥適，上訴意旨否認犯罪，指摘原判
    決誤認事實，自非可採，其上訴無理由，應予駁回。
  (二)被告在證人甲○○於本院審理時作證後，猶供稱：「證人雖
    在法院工作，但不是每個員工都是正常的，我以前也在台北
    地檢署工作，地檢署的員工不是每個人都可以明察秋毫...
    我剛剛只是比喻，地檢署的員工不是每個人都有辦法明察秋
    毫，就像我這一件，我明明沒有拿他的醬油禮盒，何來我拿
    他的醬油禮盒，請庭上明察秋毫。我剛剛所言沒有侮辱公署
    之意圖，我只是陳述我的見解，因為我這一件到目前，被莫
    名其妙的簡易判決，我很不服氣，我曾經打電話給宜蘭地檢
    署請他們查清楚，如果有冤情我要向那裡反應陳述」等語（
    本院卷第49頁），而證人甲○○確實因被告前述打電話所為
    ，擔心家人生命安全受到威脅，遂函請本院開庭時錯開被告
    （本院卷第34頁）。綜此，被告前述所為，已非單純行使其
    訴訟上之防禦權，而已有積極騷擾證人之嫌，且在緩刑期間
    內故意犯罪而受本件罰金之宣告，則其前所犯誣告罪，經判
    處有期徒刑3 月，緩刑2 年確定，目前尚在緩刑期間之宣告
    ，是否已符合刑法第75條之1 第1 項第2 款「原宣告之緩刑
    難收其預期效果，而有執行其刑罰之必要者，得撤銷其宣告
    」之情形，負責刑罰執行、肩負刑事正義之落實之執行檢察
    官，亦應一併注意，附此敘明。
據上論斷，依刑事訴訟法第455 條之1 第1 項、第3 項、第368
條，判決如主文。
本案經檢察官葉芳秀到庭執行職務
中    華    民    國    98    年    12    月    31    日
                    刑事第六庭  審判長法  官  林孟皇
                                      法  官  雷淑雯
                                      法  官  林晏如
本正本證明與原本無異。
本判決不得上訴。
                                      書記官  楊雅鈞
中    華    民    國    98    年    12    月    31    日
附錄本案論罪科刑法條全文:
中華民國刑法第337條（侵占遺失物罪）
意圖為自己或第三人不法之所有，而侵占遺失物、漂流物或其他
離本人所持有之物者，處500 元以下罰金。

司法院資訊處製作；財團法人民間司法改革基金會備份。
